臺灣板橋地方法院刑事裁定　　　　　　 100年度聲字第3749號
聲　請　人　臺灣板橋地方法院檢察署檢察官
被　　　告　鄭忠宜
上列聲請人因被告違反毒品危害防制條例案件，聲請單獨宣告沒
收違禁物（100年度執聲字第452號），本院裁定如下：
    主  文
扣案如附表所示之第一級毒品海洛因玖包、第二級毒品甲基安非
他命肆包，均沒收銷燬之。
其餘聲請駁回。
    理  由
一、聲請意旨略以：臺灣板橋地方法院檢察署98年度戒毒偵字第
    443 號被告鄭忠宜違反毒品危害防制條例案件（業經不起訴
    處分確定）中查扣之第一級毒品海洛因9 包（淨重3.17公克
    ）、第二級毒品甲基安非他命4 包（驗後餘重1.69公克）、
    第三級毒品氟硝西泮1 包（驗後餘重0.1737公克），經送法
    務部調查局濫用藥物實驗室、臺北市政府警察局及交通部民
    用航空局航空醫務中心鑑驗，檢出海洛因、甲基安非他命、
    氟硝西泮成分，均係毒品危害防制條例第11條、第18條第1
    項所規定之違禁物，此有法務部調查局濫用藥物實驗室民國
    97年6 月23日調科壹字第09000000000 號鑑定書、臺北市政
    府警察局97年5 月26日北市鑑毒字第139 號鑑驗通知書、交
    通部民用航空局航空醫務中心97年5 月22日航藥鑑字第0972
    709 號鑑定書各1 份在卷可資佐證，爰均依法聲請宣告沒收
    銷燬等語。
二、按違禁物得單獨宣告沒收；違禁物不問屬於犯人與否，沒收
    之；查獲之毒品及專供製造或施用之器具，不問屬於犯人與
    否，均沒收銷燬之，刑法第40條第2 項、第38條第1 項第1
    款，毒品危害防制條例第18條第1 項前段，分別定有明文。
    又依毒品危害防制條例第18條第1 項前段之規定，應予沒收
    銷燬之毒品，以經查獲之第一、二級毒品為限。又毒品依其
    成癮性、濫用性及對社會危害性，共分為4 級，上開條例並
    就製造、運輸、販賣、意圖販賣而持有、以非法方法使人施
    用、引誘他人施用及轉讓不同等級之毒品等行為，分別定其
    處罰。至施用第三、四級毒品或持有第三、四級毒品純質淨
    重未達20公克者，因其可罰性較低，故未設處罰之規定，僅
    就施用及持有第一、二級毒品、持有第三、四級毒品純質淨
    重20公克以上者，科以刑罰。然鑑於第三、四級毒品均係管
    制藥品，特於同條例第11條之1 明定無正當理由，不得擅自
    持有；第18條第1 項後段復規定查獲之第三、四級毒品，無
    正當理由而擅自持有者，沒入銷燬之。從而，依同條例第18
    條第1 項後段應沒入銷燬之毒品，專指查獲施用之第三、四
    級毒品或持有純質淨重未達20公克之第三、四級毒品而言；
    倘係查獲製造、運輸、販賣、意圖販賣而持有、以非法方法
    使人施用、引誘他人施用、轉讓或持有第三、四級毒品純質
    淨重20公克以上者，既屬同條例相關法條明文規定處罰之犯
    罪行為，即非該條項應依行政程序沒入銷燬之範圍（最高法
    院98年度臺上字第2889、4769號判決意旨參照）。
三、經查：
  (一)臺北市政府警察局中山分局偵查隊於97年5 月15日16時10分
    許，持搜索票在被告位於新北市○○區○○路157 之2 號3
    樓住處，查獲被告施用毒品案件，並扣得如附表所示之白色
    粉末9 包、白色透明結晶4 包，以及白色錠劑碎塊1 袋後，
    經本院以97年度毒聲字第1437號裁定送觀察、勒戒後，認有
    繼續施用毒品之傾向，再由本院以97年度毒聲字第1877號裁
    定令入戒治處所施以強制戒治，嗣因強制戒治已滿6 月，經
    臺灣新店戒治所評定戒治處遇成效合格，無繼續強制戒治之
    必要，於98年5 月25日自臺灣新店戒治所執行完畢釋放，由
    臺灣板橋地方法院檢察署檢察官以98年度戒毒偵字第443 號
    為不起訴處分確定，此經本院核閱臺灣板橋地方法院檢察署
    97 年 度毒偵字第4600號、98年度戒毒偵字第443 號偵查卷
    無誤，而扣案如附表所示之白色粉末9 包與白色透明結晶4
    包，經分送法務部調查局濫用藥物實驗室、臺北市政府警察
    局鑑驗結果，確分別含第一級毒品海洛因與第二級毒品甲基
    安非他命成分無訛（詳如附表所示），此有法務部調查局濫
    用藥物實驗室97年6 月23日調科壹字第09000000000 號鑑定
    書、臺北市政府警察局97年5 月26日北市鑑毒字第139 號鑑
    驗通知書各1 份附卷可稽（見臺灣板橋地方法院檢察署97年
    度毒偵字第4600號偵查卷第143 頁、第140 頁），足認扣案
    如附表之白色粉末9 包與白色透明結晶4 包，均為違禁品，
    聲請人就此部分聲請本院裁定宣告沒收銷燬，自應准予，爰
    依毒品危害防制條例第18條第1 項前段、刑法第40條第2 項
    ，裁定如主文第1 項所示。至送鑑耗損之海洛因粉末與甲基
    安非他命晶，既均已滅失，自無庸宣告沒收銷燬，附此敘明
    。
  (二)另扣案之白色錠劑碎塊1 袋，經送交通部民用航空局航空醫
    務中心檢驗結果，含第三級毒品氟硝西泮成分（驗前淨重0.
    201 公克、驗後淨重0.1737公克），固有該醫務中心97年5
    月22日航藥鑑字第0972709 號毒品鑑定書1 份在卷可佐（見
    同上偵查卷第142 頁）。然參照前揭說明，該扣案之白色錠
    劑碎塊1 既屬第三級毒品，且未達毒品危害防制條例第11條
    第5 項所定純質淨重20公克以上數量，如無正當理由而擅自
    持有，尚非屬犯罪行為；且經本院核卷內資料，該扣案之第
    三級毒品並非同條例相關法條明文規定處罰之製造、運輸、
    販賣、意圖販賣而持有、以非法方法使人施用、引誘他人施
    用或轉讓第三級毒品等犯罪行為所查獲之第三級毒品，依同
    條例第18條第1 項後段規定，應由查獲之行政機關沒入銷燬
    ，而非由法院宣告沒收銷燬，則聲請人就該扣案之第三級毒
    品氟硝西泮碎塊1 袋聲請本院宣告沒收銷燬之，於法自有未
    合，此部分之聲請應予駁回。
四、據上論斷，應依刑事訴訟法第220 條，毒品危害防制條例第
    18條第1 項前段，刑法第40條第2 項，裁定如主文。
中    華    民    國   100    年    8     月    11    日
                  刑事第五庭  法  官  高增泓
以上正本證明與原本無異。
如不服本裁定，應於送達後5 日內，向本院提出抗告狀。
                              書記官  黃妍爾
中    華    民    國   100    年    8     月    11    日
附表：
┌──┬────┬────────────┬─────────────┐
│編號│物品名稱│      數量及重量        │        鑑定結果          │
├──┼────┼────────────┼─────────────┤
│ 1  │白色粉末│9 包（合計淨重3.17公克、│經檢驗均含第一級毒品海洛因│
│    │        │純度26.11%、純質淨重0.83│（法務部調查局濫用藥物實驗│
│    │        │公克）                  │室97年6 月23日調科壹字第09│
│    │        │                        │000000000號鑑定書）。     │
├──┼────┼────────────┼─────────────┤
│ 2  │白色透明│4 包（總淨重1.73公克、驗│經檢驗均含第二級毒品甲基安│
│    │結晶    │餘淨重1.69公克）        │非他命（臺北市政府警察局97│
│    │        │                        │年5 月26日北市鑑毒字第139 │
│    │        │                        │號鑑驗通知書）。          │
└──┴────┴────────────┴─────────────┘